【裁判字號】    92,台上,5646
【裁判日期】    921009
【裁判案由】    傷害致人於死
【裁判全文】
最高法院刑事判決                              九十二年度台上字第五六四六號
    上  訴  人  甲○○
右上訴人因傷害致人於死案件，不服台灣高等法院高雄分院中華民國九十二年八月十
五日第二審判決（九十二年度上訴字第一三○九號，起訴案號：台灣高雄地方法院檢
察署九十二年度偵字第二六五七○號），提起上訴，本院判決如左：
    主  文
上訴駁回。
    理  由
按刑事訴訟法第三百七十七條規定：上訴於第三審法院，非以判決違背法令為理由，
不得為之。是提起第三審上訴，應以原判決違背法令為理由，係屬法定要件。如果上
訴理由狀並未依據卷內訴訟資料，具體指摘原判決不適用何種法則或如何適用不當，
或所指摘原判決違法情事，顯與法律規定得為第三審上訴理由之違法情形，不相適合
時，均應認其上訴為違背法律上之程式，予以駁回。本件原判決認定上訴人甲○○於
民國九十一年十月二十七日二十一時許，騎乘其女友王淑娟之母陳寶蓮所有之機車，
行經高雄市○○路與崗山南街口夜市，適遇吳家宏亦騎乘機車搭載王煌吟、傅文能同
向沿路交談，行駛在後，因談話聲音較大，上訴人誤認吳家宏等人嫌其騎車速度太慢
，心生不滿，遂下車理論。吳家宏等人雖立即表明對話內容並非針對上訴人，向其道
歉。然上訴人並不接受，基於傷害之犯意，自其所騎乘之機車上取出機車大鎖一付，
以傷害之犯意，先揮擊吳家宏之臉部（未據告訴）及王煌吟之背部成傷，傅文能見狀
欲起身理論。詎上訴人復持該機車大鎖毆擊傅文能肩膀、臉部、頭部四、五下，其中
一下擊中傅文能之右後枕部，上訴人洩憤後，即逕自騎機車離去。傅文能嗣因暈眩不
支倒地，經送醫急救，延至同年十二月三日三時許，因腦部出血不治死亡。上訴人即
於同日十五時三十分許，向高雄市政府警察局前鎮分局瑞隆派出所自首，並接受裁判
等情。因而撤銷第一審之不當判決，改判仍論處上訴人傷害人之身體因而致人於死罪
刑。已綜核全部卷證資料，詳加斟酌論斷，敘明其所憑之證據及認定之理由，而以上
訴人否認犯罪所持之辯解為不足採，予以指駁綦詳，俱有卷存之證據資料可資覆按。
從形式上觀察，並無違背法令之情形存在。查關於刑之量定，係實體法上賦予法院得
為自由裁量之事項，倘其未有逾越法律所規定之範圍，或濫用其權限，即不得任意指
摘為違法，以為第三審上訴之理由。原判決以上訴人受高等教育，不知明辨是非，僅
因細故，即持械傷人致死，迄未賠償被害人家屬，惟念其年輕氣盛，犯後自首，尚知
悔悟，爰酌情量處有期徒刑九年，並宣告褫奪公權四年，以資懲儆等情。此乃事實審
法院審判職權之合法行使，並未逾越法律所規定之範圍，或濫用其權限，自不得任意
指摘為違法。又宣告沒收之物，除違禁物或法律另有特別規定外，以供犯罪所用或供
犯罪預備或因犯罪所得之物，並屬犯人所有者為限，此觀刑法第三十八條第一項第二
款、第三款及第三項之規定甚明。原判決認定上訴人持以毆打被害人之機車大鎖一付
，非上訴人所有，而不予宣告沒收，並無不合。則該機車大鎖究係王淑娟所有，抑其
母陳寶蓮所有，與待證事實無關，縱原判決前後認定歧異，亦於原判決之主旨無生影
響，仍不得據為上訴第三審之適法理由。上訴意旨置原判決上開明確論斷於不顧，對
原審採證、認事、量刑之審判職權行使，任憑己見，或就同一證據資料為相異之評價
，或就不影響於判決本旨事項為事實上之爭辯，均與法律規定得為第三審上訴理由之
違法情形，不相適合，其上訴違背法律上之程式，應予駁回。另按裁判上一罪案件之
重罪部分得提起第三審上訴，其輕罪部分雖不得上訴，依審判不可分原則，第三審法
院亦應併予審判，但以重罪部分之上訴合法為前提，如該上訴為不合法，第三審法院
既應從程序上予以駁回，而無從為實體上判決，對於輕罪部分自無從適用審判不可分
原則，併為實體上審判。上訴人對重罪之傷害致人於死部分所提起之第三審上訴，既
屬不合法而應從程序上予以駁回，則不得上訴第三審之輕罪傷害部分，亦無法併予實
體上審判，仍應從程序上予以駁回。併此敘明。
據上論結，應依刑事訴訟法第三百九十五條前段，判決如主文。
中      華      民      國    九十二    年      十      月      九      日
                              最高法院刑事第四庭
                                  審判長法官  紀  俊  乾
                                        法官  黃  正  興
                                        法官  劉  介  民
                                        法官  陳  東  誥
                                        法官  魏  新  和
      右正本證明與原本無異
                                              書  記  官
中      華      民      國    九十二    年      十      月     十五     日


司法院資訊處製作；財團法人民間司法改革基金會備份。
